臺灣高等法院民事裁定　　　　　　　　　96年度抗字第1410號
抗　告　人　厚雅科技股份有限公司
　　　　　　　　　　　統一編號.
法定代理人　甲○○
代　理　人　林傳源律師
抗告人因與相對人宏正自動科技股份有限公司間假扣押強制執行
事件，對於中華民國96年6月27日臺灣臺北地方法院94年智執全
字第9號所為裁定提起抗告，本院裁定如下：
    主  文
原裁定廢棄，發回臺灣臺北地方法院。
    理  由
一、抗告人聲明異議及抗告意旨略以：
    本件假扣押強制執行共計兩次，即94年8月17日及8月30日各
    1次，所查扣之貨品價額逾新台幣（下同）2億元，抗告人於
    94年8月30日原法院實施強制執行時已主張超額查封，當場
    聲明異議，另於94年9月2日陳報狀請求撤銷94年8月30日之
    執行程序。查封物品經兩造合意選定元勤科技股份有限公司
    （下稱元勤公司）鑑定查封貨品之價值為99,762,398元，而
    相對人所取得之假扣押執行名義債權範圍僅為6,000萬元，
    超額查封至少39,762,398元。原法院本應就超額查封部分撤
    銷強制執行程序，發還抗告人，不得併付拍賣。詎料，原法
    院對於聲明異議不為處理，竟於95年8月17日再次清點數量
    並請元勤公司再次鑑價，認查封貨品價值僅76,880,985元。
    原法院並以拍賣價格與事實拍定價格有落差為由，不認有超
    額查封之事，但判斷是否超額查封，應以查封時或聲明異議
    時為準，而非以拍定時為準。抗告人對於原法院95年8月17
    日重新清點之執行方法聲明異議，原裁定竟以相對人主張查
    封時因數量過多未予清點，以重新清點之數量命鑑價並無不
    合等為由，駁回抗告人之聲明異議；但查封數量應專以查封
    筆錄及清單證之。原裁定駁回抗告人對「超額查封」、「重
    新清點」及「不當援引鑑價報告作為拍賣參考」之聲明異議
    ，抗告人對之不服，求為廢棄原裁定等語。
二、按，強制執行法第54條規定：「查封時，書記官應作成查封
    筆錄及查封物品清單。」「查封筆錄，應載明左列事項：一
    、為查封原因之權利。二、動產之所在地、種類、數量、品
    質及其他應記明之事項。‧‧‧」、「查封人員，應於前項
    筆錄簽名，如有保管人及依第48條第2項規定之人員到場者
    ，亦應簽名。」。又強制執行法第30條之1規定「強制執行
    程序，除本法有規定外，準用民事訴訟法之規定。」。本件
    假扣押強制執行於94年8月17日及同年月30日兩次查封，均
    由債權人查報財產請求查封，查封時有相對人之專利工程師
    、律師及員工多人到場清點包裝，相對人並出具指封切結書
    ，其上載有「94年智執全字第9號強制執行事件，當場查報
    債務人所有如後附查封物品清單所列之財產，請求查封，如
    有錯誤，致損害第三人之權益時，指封人願負法律上一切責
    任。」、「以上所有物品全部交由本人負責保管，如有損害
    、隱匿、處分等情事，除負責賠償外，並負刑事責任。」指
    封切結書並經相對人委任之律師簽名，且經書記官製作查封
    筆錄及查封清冊，應足認指封之物品與查封清單所載相符。
    嗣原法院於95年8月17日重新清點，經清點結果，數量較指
    封切結書短少，原法院另依更正後之數量函請元勤公司重為
    鑑價（以上參原審卷三相對人95年9月7日之陳報狀、原法院
    95年9月15日之函稿），致鑑定價格由99,762,398元減為76,
    880,985元。抗告人主張95年8月17日重新清點時，並未全部
    拆封清查，僅就其中數箱予以清點，即謂其他未拆封清點之
    狀況與重新開拆清點之狀況相同，而查封物品係在相對人保
    管中，如查封之動產有毀損或減失，應歸責於相對人。原裁
    定依重新清點已短少之數量送請鑑價，以該鑑價結果認無超
    額查封，其執行方法係有違等語。經查，相對人於95年9月7
    日提出原法院之陳報狀記載「‧‧‧系爭查封物品實際數量
    或名稱與指封切結書之記載有所不符者，可能是因查封當日
    未實際清點單箱數量，而僅依外箱標示予以記載，故有實際
    數量不足外箱標示數量之情況，或是將總數誤值為單箱數量
    等情形發生‧‧‧」，但原裁定理由欄二卻記載「‧‧‧本
    件於94年8月17日及94年8月30日二次執行查封聲明人之動產
    ，因執行標的物皆為電子產品，聲明人工廠廠長稱須放置於
    木板上，否則易於損壞，故查封物品相對人指封後，皆裝箱
    （如物品聲明人已經裝箱且封好者則未開箱），再堆放棧板
    上，堆放整齊後，每一棧板貼一封條，再以透明膠膜將物品
    整個封住。聲明人與相對人會同清點查封，並由相對人代理
    人於指封切結上指封人及保管人欄簽名，再交由相對人保管
    ，上開指封切結即兼保管收據。查封物品數量、明細即如94
    年8月17日、94年8月30日指封切結所載」（原裁定第3、4頁
    ），應係認兩造已會同清點始查封。而查封物品數量、明細
    既如指封切結所載，相對人為保管人，如重新清點結果確有
    數量短少之情形，是否應由保管人負其責，而不應將不利益
    歸責於抗告人，原法院依短少之數量鑑價，致價值與第一次
    鑑價差距甚大，抗告人指摘該次之鑑價不能代表查封物之價
    值，尚非全然無據。故查封物品實際之數量為若干，攸關本
    件有無超額查封之問題，原法院雖於95年8月17日重新清點
    ，卻未全部拆封清查，抗告人執此主張原法院駁回抗告人之
    聲明異議係不當，為有理由。爰由本院將原裁定廢棄發回原
    法院，由原法院確認查封物品之數量後，始能審酌是否有超
    額查封，抗告人之聲明異議是否為有理由。
三、據上論結，本件抗告為有理由，裁定如主文。
中　　華　　民　　國　　96　　年　　11　　月　　23　　日
                    民事第二庭
                        審判長法　官  吳謙仁
                              法　官  李瓊蔭
                              法  官  蘇瑞華
正本係照原本作成。
本裁定除以適用法規顯有錯誤為理由，並經本院許可外，不得再
抗告。如提起再抗告，應於收受後10日內委任律師為訴訟代理人
向本院提出再抗告狀。並繳納再抗告費新台幣１千元。
中　　華　　民　　國　　96　　年　　11　　月　　23　　日
　　　　　　　　　　　　　　　書記官  賴以真
